【裁判字號】    95,台上,530
【裁判日期】    950323
【裁判案由】    清償借款
【裁判全文】
最高法院民事判決              九十五年度台上字第五三０號
    上  訴  人  甲○○
                        樓
    訴訟代理人  楊國華律師
    被 上訴 人  保證責任台中縣豐原市信用合作社
    法定代理人  乙○○
    訴訟代理人  吳紹貴律師
                王銘助律師
上列當事人間請求清償借款事件，上訴人對於中華民國九十三年
十二月二十二日台灣高等法院台中分院第二審判決（九十三年度
上字第三六號），提起上訴，本院判決如下：
    主  文
原判決除假執行部分外廢棄，發回台灣高等法院台中分院。
    理  由
本件被上訴人主張：訴外人李家驍於民國八十六年八月二十二日
邀同上訴人為連帶保證人，向伊借款新台幣（下同）二百五十九
萬元，利息按年利率百分之八點七五計算，並約定借款期限至一
百零一年八月二十二日，按月攤還本息，遲延履行時，即喪失期
限利益，該借款視同全部到期，除本金外，仍應給付按上開利率
計算之利息，暨逾期在六個月以內部分按上開利率百分之十；逾
期超過六個月部分按上開利率百分之二十計算之違約金，李家驍
自八十七年七月二十三日起即未繳付利息，依約視同全部到期，
經聲請對李家驍財產為強制執行，僅獲償部分，尚欠本金一百五
十五萬四千六百十九元及自八十九年六月十三日起算之利息及違
約金迄未清償，屢經催討，均置之不理等情，爰依消費借貸及連
帶保證之法律關係，求為命被上訴人如數給付，並加給自八十九
年六月十三日起算之利息及違約金之判決。
上訴人則以：伊固曾於八十四年間擔保訴外人李家驍向被上訴人
之借款，惟已清償完畢，其後未再簽章同意擔任保證人，被上訴
人所提出之八十六年六月二十二日之借據連帶保證人之簽名蓋章
非伊所為，伊亦未授權任何人代理在該借據上簽名或蓋章等語，
資為抗辯。
原審廢棄第一審所為被上訴人敗訴之判決，改判如其所聲明，無
非以：被上訴人主張之上揭事實，固據提出借據、授信約定書、
臺灣台中地方法院民事執行處八十九年七月四日民執十字第一一
二三六號通知及強制執行金額計算書分配表、放款撥款傳票、抵
押權設定契約書所附其他約定事項為證，惟上訴人否認其曾擔任
系爭借款之連帶保證人。查八十四年八月四日約定書上立約定書
人、對保簽章欄及抵押權設定契約書所附其他約定事項之「甲○
○」簽名字跡，運筆特性與第一審卷第二八、四四、六八頁所附
之上訴人自認為其親自簽名之書狀及委任書狀署名之「甲○○」
等筆跡，肉眼觀之，甚為相符，且該約定書及抵押權設定契約書
所附其他約定事項對保時間均記載為八十四年五月十七日，再該
約定書、抵押權設定契約書所附其他約定事項所留之印文，彼此
間紋線均相符，且經證人即約定書之對保人江義平結證甚明，足
認八十四年八月四日之約定書及抵押權設定契約書所附其他約定
事項為上訴人簽名蓋章甚明。依卷附抵押權設定契約書明載其擔
保債務為最高限額三百十一萬元，上訴人為連帶保證人，其他約
定事項第一條、第十三條載明：擔保物提供人所提供之本抵押物
之擔保範圍包括債務人對抵押權人保證責任台中縣豐原市信用合
作社（下稱豐原市信用合作社）（包括過去或現在所負現在尚未
清償）及將來所負之借款、票據、保證、損害賠償等……即在本
抵押權設定契約書所定債權最高限額以內之清償及其利息、遲延
利息、違約金，保證人願負連帶責任，即單獨清償之責任等語，
其為最高限額保證甚明，本件最高限額保證未定期間，上訴人亦
未終止，則主債務人李家驍於三百十一萬元額度內之借款，上訴
人仍應負連帶保證人責任，不因八十四年之借款已清償而使上訴
人之保證責任解免，上訴人以其未同意繼續擔任保證人，因八十
四年之借款已清償，其保證責任已解除云云，為不足取。則八十
六年八月二十二日李家驍向被上訴人借款之債務，於不逾最高限
額三百十一萬元之範圍，被上訴人仍得請求上訴人履行保證責任
，不因八十六年八月二十二日借據上之連帶保證人非由上訴人親
自蓋章而受影響。上訴人抗辯該八十六年八月二十二日借據上印
文為他人盜刻之印章所蓋用云云，不足採為其不負本件連帶保證
責任之依據。從而被上訴人依消費借貸、連帶保證契約之法律關
係請求上訴人給付一百五十五萬四千六百十九元本息暨違約金，
為有理由，應予准許等詞，為其判斷之基礎。
按保證人與債權人約定就債權人與主債務人間所生一定債之關係
範圍內之不特定債務，預定最高限額，由保證人保證之契約，學
說上稱為最高限額保證。又所謂最高限額抵押契約，係指所有人
提供抵押物，與債權人訂立在一定金額限度內，擔保現在已發生
及將來可能發生之債權之抵押權設定契約而言。前者為債權契約
，後者為物權契約，兩者保證之範圍並不相同。查卷附抵押權設
定契約書其他約定事項第一條、第十三條載明：擔保物提供人所
提供之本抵押物之擔保範圍包括債務人對抵押權人豐原市信用合
作社（包括過去或現在所負現在尚未清償）及將來所負之借款、
票據、保證、損害賠償等……即在本抵押權設定契約書所定債權
最高限額以內之清償及其利息、遲延利息、違約金，保證人願負
連帶責任，即單獨清償之責任等語，似僅屬最高限額之抵押契約
。再觀之被上訴人所不否認由上訴人簽訂之約定書第一條亦僅載
明：本約定書所稱一切債務，係指立約人對貴社所負之票據、借
款、墊款、保證等債務及其他債務，並包括利息、遲延利息、違
約金、損害賠償及其他有關費用，並未表明就主債務人李家驍所
負之包括過去或現在所負現在尚未清償及將來所負之債務，預定
最高限額，由上訴人負清償責任之意，則上訴人似未負最高限額
保證之責，原審竟以上揭理由，遽謂上訴人為最高限額保證人，
而為其不利之判決，即有可議。上訴論旨，指摘原判決不當，求
予廢棄，非無理由。
據上論結，本件上訴為有理由。依民事訴訟法第四百七十七條第
一項、第四百七十八條第二項，判決如主文。
中    華    民    國  九十五  年    三    月  二十三  日
                      最高法院民事第六庭
                          審判長法官  許  朝  雄
                                法官  謝  正  勝
                                法官  鄭  玉  山
                                法官  吳  麗  女
                                法官  袁  靜  文
      本件正本證明與原本無異
                                      書  記  官
中    華    民    國  九十五  年    四    月    四    日
                                                Ｒ


司法院資訊處製作；財團法人民間司法改革基金會備份。
